【裁判字號】    98,裁,2268
【裁判日期】    980924
【裁判案由】    新型專利舉發
【裁判全文】
最  高  行  政  法  院  裁  定
                                      98年度裁字第2268號
上  訴  人  甲○○
被 上訴 人  經濟部智慧財產局
代  表  人  乙○○
上列當事人間新型專利舉發事件，上訴人對於中華民國98年4月
30日臺北高等行政法院97年度再字第150號判決，提起上訴，本
院裁定如下：
    主  文
上訴駁回。
上訴審訴訟費用由上訴人負擔。
    理  由
一、按對於高等行政法院判決之上訴，非以其違背法令為理由，
    不得為之，行政訴訟法第242條定有明文。依同法第243條第
    1項規定，判決不適用法規或適用不當者，為違背法令；依
    同法第243條第2項規定，判決有該條項所列各款情形之一者
    ，為當然違背法令。又提起上訴，應以上訴狀表明上訴理由
    並應添具關於上訴理由之必要證據，復為同法第244條第1項
    第4款及第2項所明定。是當事人提起上訴，如以原審判決有
    不適用法規或適用不當為理由時，其上訴狀應有具體之指摘
    ，並揭示該法規之條項或其內容；如以原審判決有行政訴訟
    法第243條第2項所列各款情形為理由時，其上訴狀應揭示合
    於該條款之事實。上訴狀或理由書如未依上述方法表明，或
    其所表明者顯與上開法條規定之違背法令情形不相合時，即
    難認為已合法表明上訴理由，其上訴自非合法。
二、緣上訴人於民國（下同）88年5月31日以「主機板問題排除
    之語音裝置」向被上訴人申請新型專利，經編為第00000000
    號審查，准予專利，並於公告期滿後，發給新型第177431號
    專利證書。嗣臺北高等行政法院93年度訴字第3337號事件之
    參加人以其違反核准時專利法第98條第1項第2款及第2項之
    規定，對之提起舉發，案經被上訴人審查，於93年3月4日以
    （九三）智專三（二）02048字第09320207010號專利舉發審
    定書為「舉發成立，應撤銷專利權」之處分。上訴人不服，
    提起訴願，遭決定駁回，遂提起行政訴訟，經臺北高等行政
    法院以93年度訴字第3337號判決駁回後，提起上訴，亦經本
    院以96年度判字第875號判決駁回確定，上訴人仍表不服，
    提起再審之訴，就行政訴訟法第273條第1項第1款之再審事
    由部分，經本院以97年度裁字第3537號裁定駁回，而行政訴
    訟法第273條第1項第13、14款之再審事由部分，經本院以97
    年度裁字第3538號裁定移送臺北高等行政法院審理，復經臺
    北高等行政法院以97年度再字第150號判決駁回後，上訴人
    不服，提起本件上訴。
三、上訴意旨雖主張：原審判決對上訴人所提之新證據「主機板
    問題顯示裝置」（其原申請名稱“主機板問題排除顯示裝置
    ”）之相關說明書及圖示皆未加以審酌，系爭專利與引證案
    無論在技術特徵、手段、目的、功效等歸屬不同領域之新型
    專利，原審引用上訴人及參加人所提之片面主張，作為判決
    依據，遽為不利上訴人之認定，係判決不備理由，對重要證
    物未加斟酌；原審判決認上訴人之主張均無可採，爰不經言
    詞辯論之判決，洵與事實不符，且並未考量上訴人所指「漏
    未斟酌之證據」及「發現未經斟酌之證據，如經斟酌可受較
    有利益之裁判」，殊難維持等語。惟本件再審案之原審判決
    已就上訴人提起再審之訴時所檢具附件1「主機板問題排除
    顯示裝置」、附件2「主機板問題排除語音裝置」，是否屬
    於「足以影響於判決之重要證物漏未斟酌」？附件3「語音
    警示裝置（我國專利第269412號）」、附件4「電腦控制機
    器之語音排除問題系統（美國專利第0000000號）」、附件5
    「習知技術之PORT80除錯卡說明」、附件6「習知技術之POR
    T80音鳴聲警式範本」、附件7「坊間三種硬體週邊錯誤訊息
    代碼手冊（可達126種）」，是否屬於「發見未經斟酌之證
    物，如經斟酌可受較有利益之裁判」？等爭點，詳述其得心
    證之理由，並就上訴人之主張，何以不足採取，分別予以指
    駁甚明。觀諸前開上訴理由，仍執前經原審所摒棄不採之陳
    詞及歧異見解，泛言原審取捨證據、認定事實及適用法律之
    職權行使有所不當，並就原審已論斷者，泛言未論斷，或指
    摘原確定判決不適用法規、適用不當、理由不備或理由矛盾
    （詳見98年8月3日上訴準備(一)狀），而非具體表明本件再審
    案之原審判決有如何合於不適用法規、適用法規不當、或行
    政訴訟法第243條第2項所列各款之情形，難認對該判決之如
    何違背法令已有具體之指摘。依首開規定及說明，應認其上
    訴為不合法。
四、依行政訴訟法第249條第1項前段、第104條、民事訴訟法第9
    5條、第78條，裁定如主文。
中    華    民    國    98    年    9     月    24    日
                    最高行政法院第七庭
                        審判長法官  藍  獻  林
                              法官  陳  鴻  斌
                              法官  張  瓊  文
                              法官  姜  素  娥
                              法官  林  文  舟
以  上  正  本  證  明  與  原  本  無  異
中    華    民    國    98    年    9     月    25    日
                              書記官  邱  彰  德


司法院資訊處製作；財團法人民間司法改革基金會備份。
